【裁判字號】    89,訴,155
【裁判日期】    890612
【裁判案由】    山坡地保育條例
【裁判全文】
臺灣板橋地方法院刑事判決                          八十九年度訴字第一五五號
    公  訴  人  臺灣板橋地方法院檢察署檢察官
    被      告  丙○○
右列被告因違反廢棄物清理法案件，經檢察官提起公訴（八十八年度偵字第二五七三
八號），本院判決如左：
    主  文
丙○○無罪。
    理  由
一、公訴意旨略以：被告丙○○未向主管機關申請核發許可證，即於民國（下同）八
    十八年七月二十一日上午，在魏本澄等人共有之台北縣土城市○○○段內藤寮坑
    小段第一八五之四地號土地上，從事廢棄物之處理。嗣於八十八年十一月二十一
    日上午九時許，為台北縣政府相關主管人員當場查獲，因認被告丙○○涉有廢棄
    物清理法第二十二條第二項第四款之罪嫌云云。
二、按犯罪事實應依證據認定之，無證據不得推定其犯罪事實。又不能證明被告犯罪
    者，應諭知無罪之判決，刑事訴訟法第一百五十四條、第三百零一條第一項前段
    分別定有明文。而認定不利於被告之事實，須依積極證據，苟積極證據不足為不
    利於被告事實之認定時，即應為有利於被告之認定，更不必有何有利之證據，最
    高法院著有三十年上字第八一六號判例足資參照。
三、訊據被告丙○○坦承於八十七年十二月二十八日，在前開土地丟棄廢棄磚頭之事
    實，並有違反環境衛生行為案件告發單、台北縣山坡地違規使用查報與取締案件
    會勘紀錄各乙件、照片七張及土地登記簿謄本附卷可稽，惟辯稱：伊並非廢棄物
    清理業者，僅係個人傾倒廢磚塊，此亦經主管機關於八十七年十二月二十九日開
    單處以罰鍰，起訴書記載伊於八十八年七月二十一日上午從事廢棄物之處理，嗣
    為台北縣政府相關主管人員當場查獲，顯有錯誤，八十八年七月二十一日上午應
    為事後會勘期日，而非伊傾倒廢棄磚頭時間等語。
四﹑經查：
（一）本案檢察官起訴引用之廢棄物清理法第二十二條第二項第四款係規定：未依第
      二十條規定領有廢棄物清除、處理許可證或核備文件，從事廢棄物貯存、清除
      、處理廢棄物者，處一年以上五年以下有期徒刑，得併科一百萬元以下罰金。
      同法第二十條規定：公、民營廢棄物清除、處理機構經營廢棄物之貯存、清除
      或處理業務，應列明專業技術人員與貯存清除、處理之工具、方法、設備及場
      所，向地方主管機關申請核發許可證。但從事有害事業廢棄物之貯存、清除或
      處理者，地方主管機關應先報請中央主管機關核准，始得發給許可證。依前開
      條文對照觀之，廢棄物清理法第二十二條第二項第四款所處罰之對象，乃係「
      公、民營廢棄物清除、處理機構經營廢棄物之貯存、清除或處理業務」者。
（二）就本件被告傾倒廢棄物之情形，據本院傳訊證人即台北縣土城市公所建設課課
      員甲○○﹑乙○○到庭查證結果，甲○○結證稱：我記得這案子有會勘過幾次
      ，七月二十一日那次會勘我有去，現場有建築廢棄物．．．．．本件是先被清
      潔隊查獲，清潔隊再通知我們去會勘，丙○○也是接到公文才到現場會勘，七
      月二十一日應該不是他傾倒廢棄物被查獲的日期，應該是他到場勘驗的日期等
      語，乙○○證稱：當天（指八十八年七月二十一日）應該只是進行會勘，不是
      被告實際傾倒廢棄物的時間。之前被告被查獲的那一次，我沒有去。丙○○應
      該是被台北縣政府通知到場，至於他傾倒面積約二十五平方公尺，是用目視等
      語（見本院八十九年五月二十九日訊問筆錄）。參以本件偵查卷第十五頁所示
      之台北縣政府移送函文所附違反環境衛生行為案件告發單亦記載被告係於八十
      七年十二月二十八日十四時五十分許，任意載運建築廢料於聖安宮旁傾倒，質
      之證人乙○○，其並結證稱：「（提示台北縣土城市公所行政罰鍰收據及台北
      縣政府違反水土保持法行政處分書，問台北縣政府及土城市公所是否作成罰鍰
      行政處分？）是。」等語（見本院八十九年五月二十九日訊問筆錄）。由此可
      見被告僅係在八十七年十二月二十八日，將廢棄磚頭丟棄於上開土地上，計使
      用約二十五平方公尺，其並非廢棄物清理法第二十條規定所稱之公或民營廢棄
      物清除、處理機構經營廢棄物之貯存、清除或處理業務者，核其所為乃係違反
      廢棄物清理法第十二條第一款「在指定清除地區嚴禁有拋棄其他一般廢棄物行
      為。」之規定，應依同法第二十三條處以銀元四百元以上一千五百元以下之罰
      鍰。而被告此一違反環境衛生之行為，業經主管機關於八十七年十二月二十八
      日填具告發單處罰，有違反環境衛生行為案件告發單﹑台北縣土城市公所行政
      罰鍰收據（均影本）附卷可憑。公訴人認被告於八十八年七月二十一日上午，
      在魏本澄等人共有之台北縣土城市○○○段內藤寮坑小段第一八五之四地號土
      地上，從事廢棄物之處理，認被告所為係違反廢棄物清理法第二十二條第二項
      第四款之規定，尚屬誤會。本院復查無其他任何積極證據足認被告有公訴人所
      指之犯行，不能證明被告犯罪，爰為被告無罪之諭知。
據上論斷，應依刑事訴訟法第三百零一條第一項，判決如主文。
本案經檢察官郭永發到庭執行職務
中    華    民    國      八十九        年    六      月    十二        日
          臺灣板橋地方法院刑事第四庭
                                            法  官  陳  恒  寬
右正本證明與原本無異。
如不服本判決，應於判決送達後十日內，向本院提出上訴狀。
                                            書記官  葉  瑩  庭
中    華    民    國      八十九        年    六      月    二十一      日


司法院資訊處製作；財團法人民間司法改革基金會備份。
